【裁判字號】    99,上易,904
【裁判日期】    990426
【裁判案由】    毒品危害防制條例
【裁判全文】
臺灣高等法院刑事判決                 99年度上易字第904號
上  訴  人
即  被  告  甲○○
上列上訴人因毒品危害防制條例案件，不服臺灣板橋地方法院98
年度易字第3354號，中華民國99年2 月11日第一審判決（起訴案
號：臺灣板橋地方法院檢察署98年度毒偵字第8069號），提起上
訴，本院判決如下：
    主  文
上訴駁回。
    理  由
一、按不服地方法院之第一審判決而上訴者，應向管轄第二審之
    高等法院為之。提起第二審之上訴，其上訴書狀應敘述具體
    理由，為第二審上訴必備之程式，此觀民國96年7月4日修正
    公布刑事訴訟法第361條第2項之規定甚明。倘上訴理由之敘
    述未合乎具體之要求者，其上訴即屬同法第362 條前段所定
    「上訴不合法律上之程式」，第二審法院應依同法第367 條
    前段之規定，以判決駁回之。又第二審上訴之目的，既在於
    請求撤銷、變更第一審不當或違法之判決，以實現個案之救
    濟，則所謂「具體理由」，自應就原判決如何足以撤銷、如
    何應予變更之「事實上」或「法律上」之具體根據，本於確
    實之訴訟資料暨原因事實之所出，逐一敘述、記載，必已具
    體指出原判決事實認定之所憑有如何之錯誤（如原判決所採
    之證據如何不具證據能力，所為證明力之判斷如何違背經驗
    、論理法則等），法律之適用（尤其實體法）有如何之違誤
    ，形式上已足以動搖原判決使之成為不當或違法而得改判之
    事由，始屬合法。上訴理由之敘述，應先合乎具體之要求，
    始有所敘述可取與否之實體審理與判斷之問題。是上訴人之
    上訴書狀雖敘述上訴理由，但僅泛言原判決認定事實錯誤、
    違背法令、量刑失之過重或輕縱等情詞，而未依上揭意旨指
    出具體事由，或形式上雖已指出具體事由，然該等事由縱使
    屬實，亦不足以認為原判決有何不當或違法（如對不具有調
    查必要性之證據，法院未依聲請調查亦未說明理由，或援用
    證據不當，但除去該證據仍應為同一事實之認定），或其所
    陳之事由，與訴訟資料所載不相適合，或所指摘原判決之「
    不當」或「違法」根本不存在者，均應認其實質上並未符合
    具體之要件，庶符節制濫行上訴之立法意旨。是以上訴人之
    上訴書狀或補提之上訴理由書，雖有敘述上訴理由，惟並未
    具體敘述第一審判決有上述違法、不當情形，即與未敘述具
    體理由無異，其所為上訴，即不符合上訴之法定要件。
二、經查，本件原判決認定上訴人即被告甲○○（下稱被告）前
    於民國88年間因施用第二級毒品案件經原審法院裁定送強制
    戒治後，於90年1 月12日釋放，同年6 月13日執行完畢，上
    開犯行並由檢察官起訴，經原審法院以90年度易字第464 號
    判決判處有期徒刑5 月確定。又於94年間因施用第一級及第
    二級毒品案件，經原審法院以94年度訴字第1168號判決分別
    判處有期徒刑11月、5 月確定。又因竊盜案件經原審法院以
    94年度易字第895 號、95年度147 號判決分別判處有期徒刑
    9 月、7 月確定。上開各罪經原審法院以96聲減字第1202號
    裁定減刑後，於96年9 月27日執行完畢。詎仍不知悔改，明
    知甲基安非他命係毒品危害防制條例所列之第二級毒品，不
    得非法施用、持有，仍基於施用第二級毒品甲基安非他命之
    犯意，於98年10月26日晚間11時許，在臺北縣中和市○○街
    45號青山汽車旅館310 號房內，以玻璃球吸食器施用第二級
    毒品甲基安非他命1 次。嗣於同年月27日凌晨1 時20分許，
    在上開處所為警查獲，並扣得其所有供其施用之甲基安非他
    命2 包（合計毛重2 點004 公克）、其所有供其施用甲基安
    非他命所用之吸食器1 組。經採集其尿液送驗後，發現呈甲
    基安非他命陽性反應。因而論被告以施用第二級毒品，累犯
    ，處有期徒刑陸月；及為相關從刑之宣告。係依憑被告對前
    揭事實已坦承不諱，其經警採集尿液送驗，呈現甲基安非他
    命之陽性反應，有臺灣檢驗科技股份有限公司濫用藥物尿液
    檢驗報告乙份附卷可稽。且扣案之白色透明結晶2 包（驗餘
    淨重1.4838公克），經檢驗結果含有第二級毒品甲基安非他
    命成分，有交通部民用航空局航空醫務中心毒品鑑定書乙份
    附卷可憑，並有扣案之毒品包裝袋2 只、吸食器1 組等證據
    資料，而為論斷，已敘明其所憑之證據及認定之理由。經核
    認事用法及量刑均無不合。
三、被告上訴意旨稱：因本件之後還有毒品案件，請求一併審理
    云云。惟按刑事法上集合犯之概念，乃指本質上具有反覆、
    延續實行之特徵，立法時予以特別歸類，定為犯罪構成要件
    之行為要素，亦即就某些在密切接近之一定時、地，所持續
    實行之同種類複次行為，依照社會通念，將之歸為一個行為
    ，成為包括之一罪，給予一個刑法評價。是關於集合犯之判
    斷，除應考量行為人主觀上是否出於反覆實行之概括犯意外
    ，尚應斟酌客觀上之法律規範本來意涵、實現該犯罪目的之
    必要手段、社會生活經驗中該犯罪必然反覆實行之常態與社
    會之通念等因素。就施用毒品行為而言，既查嚴罪重，且不
    敢亦無法公然從事，又其客觀上之犯罪目的，並非必須多次
    作為始克達成，於一般生活中，亦難認持續施用毒品仍屬常
    態，社會通念尤難容許一再違犯，一向採取從嚴禁毒態度之
    立法者，更無將之特別歸類為包括一罪之設計原意，自應依
    一般法律適用原則，以一行為一罪一罰處遇之；被告上訴空
    言請求將後續毒品案件一併審理，核與一罪一罰原則有違，
    且其上訴意旨，並未依據卷內既有訴訟資料或提出新事證，
    指摘或表明第一審判決有何採證認事、用法或量刑等足以影
    響判決本旨之不當或違法，要難謂其上訴書狀已經敘述具體
    理由，揆諸上開規定及說明，本件上訴顯無具體理由而不合
    法定程式，應予駁回，並不經言詞辯論為之。
據上論斷，應依刑事訴訟法第367條前段、第372條，判決如主文
。
中    華    民    國    99    年    4     月    26    日
                  刑事第十庭審判長法  官  陳榮和
                                  法  官  李春地
                                  法  官  彭政章
以上正本證明與原本無異。
不得上訴。
                                  書記官  杜宜寧
中    華    民    國    99    年    4     月    28    日

司法院資訊處製作；財團法人民間司法改革基金會備份。
